【裁判字號】    90,易,4190
【裁判日期】    901213
【裁判案由】    偽造文書等
【裁判全文】
臺灣高雄地方法院刑事判決                          九十年度易字第四一九○號
    公  訴  人  臺灣高雄地方法院檢察署檢察官
    被      告  甲○○
右列被告因偽造文書等案件，經檢察官提起公訴（九十年度偵字第一八二三一號），
本院判決如左：
    主  文
甲○○行使偽造私文書，足以生損害於公眾及他人，累犯，處有期徒刑陸月，如易科
罰金，以參佰元折算壹日。
變造之「吳志明」國民身分證上所換貼之甲○○照片壹張、「中華電信股份有限公司
行動電話業務租用申請書」紅色客戶留存聯壹張及「中華電信股份有限公司行動電話
業務租用申請書」計參件【包括分白色中華電信公司存查聯、藍色神腦國際公司存查
聯及綠色經銷商存查聯上之「客戶名稱」欄及「客戶簽章」欄內偽造之「吳志明」署
押玖枚（簽名陸枚及指印壹枚）】均沒收。
    事  實
一、甲○○前於民國八十六年十月二日因違反麻醉藥品管理條例案件，經本院以八十
    六年度訴字第九一七號刑事判決判處有期徒刑四月確定，復於八十六年十月二十
    八日再因違反麻醉藥品管理條例案件，經本院以八十六年度雄簡字第九六七號刑
    事判決判處有期徒刑六月確定，於八十七年九月二十六日執行完畢。現服役於陸
    軍第八軍團五六四旅一兵，為現役軍人，於九十年七月上旬某日（起訴書誤載為
    九十年四月六日下午某時），在高雄市三民區○○○路二三五巷某處拾獲蔡志明
    因失竊而離其本人所持有之國民身分證及全民健康保險卡各一張【蔡志明於九十
    年四月六日下午三時許，在高雄市○○區○○路六三五巷十九號前，遭不詳姓名
    之人連同現金新臺幣（下同）七千元一併遭竊取】，竟意圖為自己不法之所有，
    予以侵占入己。復另行起意，於同年八月二十五日前二、三日之某日，在高雄市
    三民區○○○路二三五巷二十一弄十號住處，將蔡志明之國民身分證以換貼其本
    人照片之方式予以變造，足生損害於蔡志明及戶政機關對國民身分證管理之正確
    性。甲○○於變造蔡志明之國民身分後，復於九十年八月二十五日上午十時許，
    持前開變造之蔡志明國民身分證，至高雄市三民區○○○路七二六號一樓百家流
    通通訊行，申請辦理行動電話門號，且在中華電信股份有限公司（下稱中華電信
    公司）行動電話業務租用申請書之私文書上「客戶名稱」欄及「客戶簽章」欄上
    偽造「蔡志明」之簽名及指印（因該申請書為一式四聯，分供中華電信公司留存
    之白色聯，供神腦國際公司存查之紅色聯，供經銷商存查之綠色聯及供客戶留存
    之紅色聯，採複寫之方式，故甲○○於該申請書上「客戶名稱」及「客戶簽章」
    欄內偽簽蔡志明之姓名一次，即同時產生四枚偽造之蔡志明簽名），再持之交付
    與百家流通通訊行不知情之承辦人員林碧珠，表示蔡志明本人欲向中華電信公司
    申請使用行動電話門號之電信撥接服務，而行使該偽造之申請書，使林碧珠陷於
    錯誤，交付中華電信公司行動電話門號0000000000號ＳＩＭ卡與甲○
    ○，足生損害於蔡志明及中華電信公司申請辦理行動電話門號客戶管理之正確性
    。嗣於九十年八月二十八日十五時三十分許，為警於高雄市三民區○○○路二巷
    口前查獲，並扣得前開變造之國民身分證、蔡志明之全民健康保險卡及行動電話
    門號0000000000號ＳＩＭ卡各一張。
二、案經高雄市政府警察局移送國防部南部地方軍事法院檢察署軍事檢察官偵查後，
    由該軍事檢察官依修正後之陸海空軍刑法函送臺灣高雄地方法院檢察署檢察官偵
    查起訴。
    理  由
一、按「現役軍人犯罪，由軍法機關追訴審判。但所犯為陸海空軍刑法及其特別法以
    外之罪，而屬刑法第六十一條所列各罪者，不在此限。」固為國家安全法第八條
    第二項定有明文。惟因八十八年十月三日起修正施行之軍事審判法第二百三十七
    條另規定：「國家安全法第八條第二項自中華民國九十年十月二日起停止適用」
    。揆此，依修正後之陸海空軍刑法第七十六條規定，現役軍人除犯該條所定之十
    款罪嫌，由軍事審判機關依該法審理，及陸海空軍刑法業有之犯罪類型規範外，
    現役軍人所犯之其餘犯行則均由普通法院依刑法相關規定審理。本件公訴人起訴
    被告甲○○涉犯行使變造特種文書罪、偽造署押及侵占脫離本人持有物罪，依前
    開修正施行之陸海空軍刑法，並無侵占脫離本人持有物罪之前揭規定，至於被告
    所涉犯行使變造特種文書罪、偽造署押等罪嫌，復非修正後該法第七十六條所定
    各該類型案件，自應均歸由普通法院審理，核先敘明。
二、右揭犯罪事實，業據被告甲○○於警、偵訊及本院審理時供承不諱，核與被害人
    蔡志明及證人林碧珠於警、國防部南部地方軍事法院檢察署偵查中指述情節相符
    ，復有被告所變造被害人蔡志明之國民身分證、被害人蔡志明全民健康保險卡各
    一枚扣案可稽。又被告冒用蔡志名義偽造中華電信公司行動電話業務租用申請書
    ，並偽造蔡志明之署押，委託不知情之百家流通通訊行申辦中華電信公司行動電
    話門號0000000000號ＳＩＭ卡等情，亦有中華電信公司行動電話業務
    租用申請書一份及前開行動電話ＳＩＭ卡各一張在卷可憑，本案事證明確，被告
    犯行堪以認定。
三、核被告甲○○拾獲吳志明脫離其本人持有之國民身分證後，予以侵占入己，核其
    所為係犯刑法第三百三十七條之侵占脫離物罪。嗣被告另行起意以換貼照片方式
    ，變造吳志明國民身分證之所為，係犯刑法第二百十二條變造特種文書罪。另按
    行動電話ＳＩＭ卡，具有通訊使用之價值，電信公司亦常舉行特殊門號之公開標
    售，且在一定條件下具有可轉讓性，具有一定之財產價值。依電信公司一般定型
    化契約之約定，雖行動電話門號ＳＩＭ卡之所有權屬於公司本身，然仍得因私下
    之出售、轉讓行為而造成事實上所有權之移轉，得以刑法中詐欺取財罪之「物」
    論之，應無疑問。而被告持前開所變造之國民身分證後持以冒名申辦行動電話門
    號ＳＩＭ卡之所為，另犯刑法第二百十六條、第二百十二條之行使特種文書罪、
    第二百十條行使偽造私文書罪及第三百三十九條第一項詐欺取財罪。被告利用不
    知情之百家流通通訊行職員林碧珠向中華電信公司詐取行動電話ＳＩＭ卡，此部
    分犯行應屬間接正犯。又被告變造國民身分證後復持以行使，其變造之低度行為
    應為行使之高度行為所吸收，不另論擬，僅論以刑法第二百十六條、第二百十二
    條行使變造特種文書罪。另被告於上開行動電話申請書內偽造吳志明之簽名、指
    印之署押行為，係偽造私文書之階段行為，又其偽造私文書後復持以行使，偽造
    私文書之低度行為，復為行使偽造私文書之高度行為所吸收，不另論擬。又被告
    侵占吳志明之國民身分證，予以變造及行使該變造之國民身分證之目的，均在於
    偽造中華電信公司行動電話業務租用申請書之私文書後，持以透過百家流通通訊
    行，向中華電信公司詐取行動電話門號ＳＩＭ卡，所犯侵占脫離物罪、行使變造
    特種文書犯行，與行使偽造私文書、詐欺取財間，有方法結果之牽連犯關係，應
    依刑法第五十五條規定從一重之行使偽造私文書罪處斷。公訴人雖未就被告偽造
    並行使吳志明名義之中華電信公司行動電話業務租用申請書，以詐取中華電信公
    司行動電話門號ＳＩＭ卡部分予以起訴，惟該部分事實，與公訴人所起訴之有罪
    部分，有裁判上一罪之牽連犯關係，為起訴效力所及，本院自得一併加以審究，
    併此敘明。另查，被告前於八十六年十月二日因違反麻醉藥品管理條例案件，經
    本院以八十六年度訴字第九一七號刑事判決判處有期徒刑四月確定，復於八十六
    年十月二十八日再因違反麻醉藥品管理條例案件，經本院以八十六年度雄簡字第
    九六七號刑事判決判處有期徒刑六月確定，於八十七年九月二十六日執行完畢之
    事實，有臺灣高雄地方法院檢察署刑案資料查註紀錄表及臺灣高等法院被告全國
    前案紀錄表各一份在卷可憑，其於有期徒刑執行完畢後，五年內再犯有期徒刑以
    上之本罪，為累犯，應依刑法第四十七條之規，加重其刑。本院審酌被告變造被
    害人吳志明之國民身分證件，並持以冒用該被害人之名義申辦行動電話門號卡，
    嚴重影響被害人之經濟信用甚鉅，甚屬不該，惟念其犯後態度尚稱良好等一切情
    狀，量處如主文所示之刑，並諭知易科罰金之折算標準。另查，扣案變造之吳志
    明國民身分證上「甲○○」照片一枚，係被告所有且供犯罪所用之物，應依刑法
第三十八條第一項第二款之規定宣告沒收。至上開扣案之吳志明國民身分證（不
    含照片部分），為被害人所有，且此部分之內容係屬真正，爰不另為沒收之宣告
    。又中華電信公司行動電話業務租用申請書之紅色客戶留存聯一份，為被告所有
    供犯罪所用之物，爰依刑法第三十八條第一項第二款宣告沒收。至於中華電信公
    司行動電話業務租用申請書計三件（包括白色中華電信公司存查聯、藍色神腦國
    際公司存查聯及綠色經銷商存查聯）上「客戶名稱」欄」及「客戶簽章」欄內偽
    簽之吳志明之簽名、指印共計七枚（其中白色中華電信公司存查聯尚偽造吳志明
    之指印一枚），不問屬於犯人與否，爰均依刑法第二百十九條規定沒收。末查，
    扣案之中華電信公司行動電話門號ＳＩＭ卡及被害人吳志明之全民健康保險卡各
    一張，其所有權分屬中華電信公司及被害人所有，自不得宣告沒收，附此敘明。
四、據上論斷，應依刑事訴訟法第二百九十九條第一項前段，刑法第二百十六條、第
    二百十條、第二百十二條、第三百三十七條、第三百三十九條第一項、第五十五
    條、第四十七條、第五十五條、第四十一條第一項、第三十八條第一項第二款、
    第二百十九條，罰金罰鍰提高標準條例第一條前段、第二條，判決如主文。
本案經檢察官陳瑞堯到庭執行職務。
中      華      民      國    九十      年     十二     月     十三     日
                                  臺灣高雄地方法院刑事第四庭
                                      法    官  張 維 君
右正本證明與原本無異。
如不服本判決，應於判決送達後十日內，向本院提出上訴狀。
                                      書 記 官  趙 美 玲
中    華    民    國      九十      年      十二      月      十三      日
附錄本判決論罪科刑法條：
中華民國刑法第二百一十條
偽造、變造私文書，足以生損害於公眾或他人者，處五年以下有期徒刑。
中華民國刑法第二百一十六條
 (行使偽造變造或登載不實之文書罪)
行使第二百十條至第二百十五條之文書者，依偽造、變造文書或登載不實事項或使登
載不實事項之規定處斷。


司法院資訊處製作；財團法人民間司法改革基金會備份。
